臺灣板橋地方法院民事判決　　　　　　　100年度訴字第469號
原　　　告　林素娥
訴訟代理人　劉添錫律師
被　　　告　林文惠
訴訟代理人　雷國仁
上列當事人間請求拆屋還地等事件，經本院於民國100 年11月18
日言詞辯論終結，判決如下：
    主  文
被告應將坐落於新北市○○區○○段八三四地號土地上建號二一
五、二一六、二一七號，門牌號碼新北市○○區○○街二十五巷
二弄十四號、十四之一號（二樓）、十四之二號（三樓）三層樓
建物之頂樓如附圖所示A 部分，面積65平方公尺之建物拆除，將
土地返還原告及其他全體共有人，並應自民國九十九年十二月二
十六日起至拆除上開建物之日止，按月給付原告新台幣佰零貳
元。
原告其餘之訴駁回。
訴訟費用由被告負擔。
本判決第一項於原告以新台幣伍拾伍萬元為被告供擔保後，得假
執行；但被告如以新台幣壹佰陸拾肆萬捌仟捌佰拾元為原告
預供擔保，得免為假執行。
原告其餘假執行之聲請駁回。
    事實及理由
一、原告主張：原告係坐落新北市○○區○○段216 建號建物（
    門牌號碼：新北市○○區○○街25巷2 弄14之1 號2 樓；下
    稱2 樓建物）之所有權人，被告係坐落同段217 建號建物（
    門牌號碼：新北市○○區○○街25巷2 弄14之2 號3 樓；下
    稱3 樓建物）之所有權人，上開建物為3 層樓之公寓（下稱
    系爭公寓），基地為新北市○○區○○段834 地號土地（下
    稱系爭834 地號土地），原告及被告就系爭834 地號土地之
    應有部分均為1/3 。系爭公寓之頂樓（下稱系爭頂樓）為兩
    造及1 樓建物屋主所共有，被告未經原告及其他共有人之同
    意，無權占有系爭頂樓使用，將原告與其他共有人之水塔拆
    除，並在系爭頂樓如附圖所示A 部分加蓋違章建築，影響公
    共安全，妨害原告逃生，由於被告將系爭頂樓全部封死，如
    果清洗水塔相當危險，已經2 年多沒有人敢上去清洗水塔，
    原告廁所之通風管也被被告封死，致原告的廁所無法通風，
    廁所臭味無法排出，原告請水電行修理廁所，因馬桶無法裝
    設通風管，水電行無法維修，致原告的廁所每日都會發出聲
    音，影響居住品質，原告不得已依法提出本件訴訟，依民法
    第767 條請求被告將系爭頂樓如附圖A 部分所示之違章建築
    拆除，將系爭834 地號土地返還原告及其他共有人，及依民
    法第184 條第1 項、第179 條規定，請求被告每月賠償新台
    幣（下同）1 萬元等語。並聲明：(一)被告應將系爭頂樓如附
    圖所示A 部分，面積65平方公尺之違章建築物拆除，將土地
    返還原告及其他共有人，及應自起狀繕本送達之翌日起至拆
    除之日止，每月賠償原告1 萬元。(二)原告願供擔保請求宣告
    假執行。
二、被告則抗辯：
  (一)被告係於70年左右，於系爭頂樓加蓋房屋，是為防止閒雜人
    常於頂樓棄置廢棄物，與防止頂樓因下雨漏水，並經當時所
    有住戶同意加蓋，自不構成侵權行為。原告於77年間，系爭
    頂樓加蓋數年後，買入2 樓建物，20幾年來都相安無事，顯
    見原告已默許被告加蓋頂樓房屋，今原告自不得要求被告拆
    屋，被告自不構成侵權行為。被告於收到原告本件起訴狀繕
    本後，即將系爭頂樓開放通行，供原告逃生，門都沒鎖，自
    不構成侵權行為。又系爭頂樓之鐵皮屋頂，係屬保存行為，
    復未妨害原告使用，也經原告簽名同意，故原告不得要求被
    告拆除，被告自不構成侵權行為。原告說已經2 年多沒清洗
    水塔，但20幾年來還是有清洗，且最近一次是在99年12月17
    日。原告無任何證明就認為被告將廁所通風管封死，不足採
    信。且原告2 樓建物之馬桶20幾年來都沒問題，而在99年時
    ，原告整修2 樓建物後，原告才反應自家馬桶出現問題，此
    時被告更無任何將廁所通風管封死的行為。然被告希望跟原
    告和解，便自行請水電工敲除系爭頂樓樓地板、3 樓建物衛
    浴牆壁找通風管，也沒找到，更無可能封死廁所通風管。又
    依民法第125 條規定：「請求權，因十五年間不行使而消滅
    。」原告自不得要求被告拆屋與賠償。
  (二)原告於其2 樓建物前面、後面搭蓋違建物，占用系爭834 地
    號土地，1 樓建物屋主也於1 樓建物前面、後面搭蓋違建物
    ，占用系爭834 地號土地，顯示原告與1 樓建物屋主同意被
    告於系爭頂樓加蓋，如未經原告同意，系爭頂樓加蓋豈可延
    續達20幾年之久而從無異議？依最高法院83年度台上字第13
    77號要旨：共有物分管之約定，不以訂立書面為要件，倘共
    有人間實際上劃定使用範圍，對各自占有管領之部分，互相
    容忍，對於他共有人使用、收益，各自占有之土地，未予干
    涉，已歷有年所，即非不得認有默示分管契約之存在。系爭
    頂樓加蓋完成於70年左右，原告於77年間系爭頂樓加蓋數年
    後，才買入2 樓建物，就常情而論，不動產價格昂貴，依一
    般買賣不動產之習慣，買受人恆親至現場調查及審閱房屋土
    地權狀謄本，原告要買房子，當然知道所買房子共有幾層樓
    、有幾戶，水錶、水塔之出入口位置，以及四周環境。從現
    場看水錶、水塔位置，即明顯可知系爭頂樓已有加蓋使用。
    且此棟建物登記只有3 層，不論從公寓外觀或是走上3 樓頂
    ，即明顯可知第4 層有建物，顯然與建物權狀登記謄本不符
    ，明顯可知第4 層已被加蓋使用，而原告仍買受2 樓建物，
    四周整排房屋屋頂增建於原告購屋前就已存在，從公寓外觀
    是明顯可見，當時水錶、水塔的使用狀況至今都沒有改變，
    且原告購置2 樓建物時，並不包括購買系爭頂樓建物，顯見
    原告在明顯可知系爭頂樓已由被告加蓋使用，及同意水塔的
    使用狀況，而買受2 樓建物，且20幾年來都相安無事，顯見
    原告默許被告於系爭頂樓增建使用。依最高法院80年度台上
    字第1104號要旨：區分所有建築物之出賣人，如保留共有部
    分之專用權，分別附隨於專有部分出賣時，倘他區分所有人
    明知有此情形而買受，縱未明白約定，亦應視為保留專用權
    之默示承認，與共有物之約定分管相類，各區分所有人應受
    其拘束，僅專用權人使用該專用部分不得違反共有物之使用
    目的，致妨害大樓及住戶之安全而已。
  (三)原告曾要求被告若能找出通風管以及將水塔移至3 樓屋頂，
    即同意撤回訴訟，可見原告已默許被告於系爭頂樓增建使用
    。100 年4 月8 日辯論庭，原告也表示若能修好他的馬桶，
    即同意合意停止訴訟，可見原告已默許被告於系爭頂樓增建
    使用。在原告尚未買下2 樓建物前，一直到現在，水塔位置
    都一樣，今原告以非善良之意思，要求被告改變水塔位置，
    否則就告被告拆屋還地等，意圖使被告受到不測之損害，與
    憲法第15條保障人民財產之意旨不符。
  (四)被告是經當時所有住戶同意加蓋頂樓，因當年法治觀念不普
    及，只是口頭上彼此達成協議，未立分管協議書。復按，共
    有人於與其他共有人訂立共有物分割或分管之特約後，縱將
    其應有部分讓與第三人，其分割或分管契約，對於受讓人仍
    繼續存在。最高法院48年台上字第1065號判例有明文。
  (五)原告違反民法第184 條第2 項誠實信用原則，濫用權利。
  (六)民法第818條規定，各共有人，除契約另有約定外，按其應
    有部分，對於共有物之全部，有使用收益之權。再參照最高
    法院55年台上字第1949號、62年台上字第1803號判例意旨，
    各共有人就共有物全部，於無損害他共有人之權利範圍內，
    ，可按其應有部分行使用益權。各共有人對於共有物特定部
    分之使用收益，若無損害他共有人之利益時，即非侵害他共
    有人之權利，他共有人自不得依民法第767 條規定請求除去
    或防止。依民法第773條規定，土地所有權，如他人之干涉
    ，無礙其所有權之行使者，不得排除之。
  (七)被告所有之3 樓建物，為已登記之房屋，若無屋頂，即非房
    屋，所以被告的房屋所有權當然包括屋頂在內，自無侵奪占
    用原告之事實。75年以前之法律並未具體劃定頂樓平台屬共
    同部分，法律條文也未就屋頂所有權權屬有所規範，因此應
    以習慣為準。且同條巷弄內所有頂樓屋頂皆有加蓋。
  (八)司法院72年12月15日（72）廳民(一)字第0857號函；民法第76
    7 條規定之所有物返還請求權，係所有人對無權占有或被侵
    奪其所有物之權利，而共有人之應有部分，不過是對於共有
    物所有權之比例，並非共有物本身，性質上不可能被他共有
    人無權占有或侵奪，故共有人就應有部分即無主張民法第76
    7 條所規定所有物妨害除去請求權之餘地。
  (九)系爭834 地號土地共有人之1 樓屋主，於其1 樓建物前面、
    後面加蓋違建物，占用與被告共有之系爭834 地號土地，依
    前開最高法院83年度台上字第137 號要旨，非不得認有默示
    分管契約存在。則原告行使所有物返還請求權時，即非為共
    有人全體之利益，僅單獨為原告自身之利益，民法第821 條
    有明文規定。也符合民法第820 條之規定：共有物之管理，
    應以共有人過半數及其應有部分合計過半數之同意行之。
  (十)1 樓屋主係於96年間購置1 樓建物，顯見1 樓屋主默許被告
    於系爭頂樓增建使用。依據前開最高法院80年度台上字第11
    04號要旨，請駁回原告所有物返還請求權。民法第821 條有
    明文規定。也符合民法第820 條之規定：共有物之管理，應
    以共有人過半數及其應有部分合計過半數之同意行之。
  (十一)若被告受不利判決，須將系爭頂樓之鐵皮屋頂拆除，將來被
    告修繕屋頂漏水時，其他共有人應無條件各負擔1/3 之修繕
    費用。
  (十二)答辯聲明：
  1.原告之訴及假執行之聲請均駁回。
  2.如受不利判決願供擔保，請准宣告免為假執行。
三、查兩造及訴外人楊政雄為系爭834 地號土地之共有人，應有
    部分各1/3 ，又系爭834 地號土地上有建號215 、216 、21
    7 號之系爭3 層樓公寓﹝門牌號碼依序為：新北市○○區○
    ○街25巷2 弄14號（1 樓）、14之1 號（2 樓）、14之2 號
    （3 樓）﹞坐落其上。楊政雄為上開1 樓建物之所有權人，
    於96年8 月11日登記取得所有權；原告為上開2 樓建物之所
    有權人，於77年10月19日登記取得所有權；被告為上開3 樓
    建物之所有權人，於62年11月23日登記取得所有權。又被告
    於系爭公寓之頂樓平台如附圖所示A 部分搭蓋違建物，面積
    65平方公尺之事實，有原告所提系爭834 地號土地登記謄本
    1 紙、上開建物登記謄本3 紙為證（見本院補字卷第5 至9
    頁），並經本院履勘現場，及囑託地政機關測量，有本院10
    0 年5 月10日勘驗筆錄、新北市板橋地政事務所以100 年7
    月13日新北板地測字第1000011455號函檢送本院之複丈成果
    圖附卷可稽（見本院訴字卷第35頁、第78至79頁），而堪認
    定。
四、原告主張：被告於系爭頂樓如附圖所示A 部分搭建違建物，
    係無權占用系爭頂樓及基地，侵害原告之共有權等語。被告
    則否認為無權占用，並以前揭情詞置辯。經查：
  (一)按數人區分一建築築物，而各有一部者，該建築物及其附屬
    物之共同部分，推定為各所有人共有，98年1 月23日修正前
    之民法第799 條前段定有明文。所謂共同部分，指性質上不
    許分割而獨立為區分所有客體之部分而言，公寓大樓之屋頂
    平台，係建築物主要構造，乃維持建物安全及其外觀所必要
    之構造，性質上不許分割而獨立為區分所有之客體，應屬整
    棟建物之共同使用部分，依上開修正前民法第799 條規定，
    應推定為公寓大樓各區分所有人之共有，有最高法院77年度
    台上字第892 號、78年度台上字第1172號、78年度台上字第
    1229號、84年度台上字第2683號裁判要旨可參。是兩造區分
    所有之系爭公寓，其頂樓平台，自應屬系爭公寓之區分所有
    權人即兩造與1 樓建物所有權人所共有。被告抗辯75年以前
    之法律並未具體劃定頂樓平台屬共同部分，法律條文也未就
    屋頂所有權權屬有所規範，因此應依習慣，其所有之3 樓建
    物應包括系爭頂樓在內云云，洵屬無據。
  (二)又被告抗辯共有人間存有默示之分管契約存在，然為原告所
    否認，自應由被告就此有利於己之事實負舉證之責。而按共
    有物分管契約係共有人就共有物管理方法所成立之協議，依
    98 年1月23日修正前之民法第820 條第1 項規定，應由共有
    人全體共同協議訂定之。又共有物分管之約定，雖不以訂立
    書面為要件，倘共有人間實際上劃定使用範圍，對各自占有
    管領之部分，互相容忍，對於他共有人使用，收益，各自占
    有之土地，未予干涉，已歷有年，固非不得認有默示之分管
    契約存在。惟所謂默示之意思表示，係指依表意人之舉動或
    其他情事，足以間接推知其效果意思者而言，若單純之沈默
    ，除有特別情事，依社會觀念可認為一定意思表示者外，不
    得謂為默示之意思表示（最高法院29年上字第762 號判例參
    照）。易言之，沈默係單純之不作為，並非間接意思表示，
    除法律或契約規定外，原則上不生法律效果。衡諸公寓住戶
    對他住戶占用共有部分之情事，或因權利意識欠缺，或基於
    睦鄰情誼與人為善，或礙於處置能力之不足，或出於對法律
    的誤解等緣由，而對他共有人占用共用部分，未為明示反對
    之表示，然此不作為僅係單純沈默。經查，系爭頂樓平台除
    設置水塔部分外，餘幾乎均為被告所搭蓋之違建物所占用，
    並無其他共用人占用之部分，除經本院勘驗現場、囑託地政
    機關測量，製有勘驗筆錄及複丈成果圖外，並有現場相片附
    卷可稽（見本院訴字卷第55至57頁、第91、93頁），而無所
    謂各區分所有權人就共有之系爭頂樓平台實際劃定使用範圍
    ，對各自占有管領之部分，互相容忍之情形，自不能僅以共
    有人占用系爭頂樓之範圍，進而推論共用人間就系爭頂樓平
    台存有分管契約之存在。至原告或1 樓屋主於其等之2 樓建
    物、1 樓建物前後方增建違建，乃係占用土地，與被告之系
    爭頂樓違建係占用頂樓平台同時占用系爭公寓坐落之基地，
    其情形並不相同，自無法以原告或1 樓屋主於其等2 樓、1
    樓建物前後方亦有增建違建，而逕認系爭公寓之區分所有權
    人就共有之系爭頂樓平台有默示之分管契約存在。矧住戶單
    純就他住戶增建違建物不為反對之表示，可想見之原因甚多
    ，業如前述，故縱原告購入2 樓建物時，已知悉被告於系爭
    公寓頂樓有搭蓋違建物，卻選擇沉默，即認原告此單純之不
    作為即為默示同意被告單獨占有使用系爭頂樓平台之意思。
  (三)再按民法第818 條規定：「各共有人，除契約另有約定外，
    按其應有部分，對於共有物之全部，有使用收益之權。」係
    指分別共有人所得行使權利之比例，非指共有物之特定部分
    而言。是共有人對共有物之「特定部分」使用收益，仍須徵
    得他共有人全體之同意，非謂共有人得對共有物之全部或任
    何一部有自由使用收益之權利。如共有人不顧他共有人之利
    益，而就共有物之全部或一部任意使用收益，即屬侵害他共
    有人之權利，有最高法院62年台上字第1803號判例、69年度
    台上字第1896號裁判要旨可參。是系爭頂樓平台既為系爭公
    寓之區分所有權人所共有，被告未經全體共有人同意，而於
    附圖所示A 部分之特定部分搭蓋違建物使用，自屬侵害他共
    有人之權利。雖被告抗辯：其於系爭頂樓加蓋房屋，是為防
    止閒雜人於頂樓棄置廢棄物及防止下雨漏水，且於收到原告
    本件起訴狀繕本後，已將頂樓開放通行，其搭建之鐵皮屋頂
    ，係屬保存行為云云。惟按共有物之簡易修繕及其他保存行
    為，得由各共有人單獨為之，民法第820 條第5 項固定有明
    文。然查：本件被告於系爭頂樓所搭建之違建物，除有屋頂
    外，並有磚造牆壁、門窗、室內隔間、廁所等，有現場相片
    附卷可稽（見本院訴字卷第55至57頁、第91、93頁），已屬
    建物之性質，顯非單純為遮雨遮陽而設之棚架屋頂甚明。而
    公寓大樓屋頂平台之構造設計有其原有功能，本不能任意加
    蓋建築物，而影響整棟建築物之結構安全。是被告於系爭頂
    樓搭建建物，顯然違反系爭頂樓平台之使用目的，而非屬保
    存行為甚明，自無上開民法第820 條第5 項規定之適用。
  (四)又被告於100 年7 月21日提出錄音光碟1 張，辯稱：原告曾
    說，被告若幫原告修理好通風管及把水塔移下來，原告就不
    告被告等語（見本院訴字卷第86頁）。並於100 年8 月26日
    言詞辯論期日陳稱：上開錄音內容係兩造於法院調解時，原
    告對調解的法官所言，當時是原告提出條件，被告有在場表
    示同意，所以調解庭才會延後等語（見本院訴字卷第96頁反
    面）。惟查本件雖曾經調解程序，然調解並未成立，而按「
    調解程序中，調解委員或法官所為之勸導及當事人所為之陳
    述或讓步，於調解不成立後之本案訴訟，不得採為裁判之基
    礎。」民事訴訟法第422 條已定有明文。矧被告自承其並未
    修理好原告之通風管及將水塔移下來。是原告提起本件訴訟
    ，難謂有何不法可言。
  (五)被告另抗辯原告提起本訴，違反民法第148 條第2 項誠實信
    用原則，濫用權利等語。惟按權利之行使，不得違反公共利
    益，或以損害他人為主要目的；行使權利，履行義務，應依
    誠實及信用方法，民法第148 條定有明文。前開規定雖係揭
    示權利行使之界限，禁止權利之濫用，惟權利濫用之禁止，
    需視具體個案不同情況而認定。且所謂誠實信用之原則，係
    在具體的權利義務之關係，依正義公平之方法，確定並實現
    權利之內容，避免當事人間犧牲他方利益以圖利自己，自應
    以權利人及義務人雙方利益為衡量依據，並應考察權利義務
    之社會上作用，於具體事實妥善運用之方法（最高法院86年
    度台再字第64號裁判要旨參照）。經查：被告於系爭頂樓平
    台之增建違建物，占用之面積幾近頂樓之面積之全部（詳參
    附圖所示），已逾越系爭頂樓平台原設計之功能、使用目的
    ，影響系爭公寓之安全、外觀等，已如前述，則原告請求被
    告拆除系爭頂樓之違建物，返還予全體共有人，自非以犧牲
    被告利益而圖利原告個人為目的，應為權利之正當行使，並
    無違反誠實信用原則及權利濫用之情事。
  (六)再查系爭3 層樓公寓為合法建造並辦理保存登記之建物，有
    建物登記謄本3 紙附卷可稽（見本院補字卷第7 至9 頁），
    被告於系爭公寓之頂樓平台以搭建建物之方式占用，自屬侵
    害系爭公寓全體區分所有權人就系爭公寓共同使用部分之所
    有權，被告雖抗辯其約於70年間即已於系爭頂樓搭建建物，
    迄今已逾15年之消滅時效，依民法第125 條規定，原告不得
    請求其拆屋還地云云。惟依司法大法官釋字第107 號、第
    164 號解釋，已登記不動產所有人之回復請求權、已登記不
    動產所有人之除去妨害請求權，均無民法第125 條消滅時效
    規定之適用。是被告此部分抗辯，亦屬無據。
  (七)次按民法第821 條規定：「各共有人對於第三人，得就共有
    物之全部為本於所有權之請求。但回復共有物之請求，僅得
    為共有人全體之利益為之。」上開規定所謂「本於所有權之
    請求」係指同法第767 條所規定之物權請求權，即所有物返
    還請求權、所有權妨害除去請求權及所有權妨害妨止請求權
    三種而言，至上開規定但書所謂「回復共有物之請求」則僅
    指「所有物返還請求權」而言（最高法院71年度台上字第50
    73號、81年度台上字第491 號裁判要旨參照）。本件系爭頂
    樓平台既為兩造及1 樓建物所有權人所共有，被告未經全體
    共有人之同意，擅於系爭頂樓平台加蓋違建物，自係侵害共
    有人之權利。原告主張所有權被侵害，請求被告將系爭頂樓
    之違建物拆除，返還全體共有人，於法有據。被告抗辯共有
    人就應有部分即無主張民法第767 條之餘地云云，洵無足採
    。因此，原告依民法第767 條規定，請求被告拆除系爭頂樓
    如附圖所示A 部分之違建物，將系爭頂樓違建物占用之基地
    返還予原告及其他共有人，自有理由，應予准許。
  (八)按因故意或過失，不法侵害他人之權利者，負損害賠償責任
    ；無法律上之原因而受利益，致他人受損害者，應返還其利
    益，為民法第184 條第1 項前段、第179 條前段所分別明定
    。本件被告無權占有系爭頂樓平台暨坐落之基地而受有利益
    ，致原告受有損害，原告自得依侵權行為及不當得利之法則
    ，請求被告返還利益與損害賠償。又無權占有他人土地，可
    能獲得相當於租金之不當利益，同時造成土地所有權人之損
    害，為社會通常之觀念（最高法院61年台上字第1695號判例
    意旨參照）。查系爭公寓坐落於系爭834 地號土地上，被告
    於系爭公寓頂樓搭蓋違建物，除係無權占用共有之頂樓平台
    外，並係無權占用系爭834 地號土地。再按城市地方房屋之
    租金，以不超過土地及其建築物申報總價年息10% 為限，土
    地法第97條第1 項定有明文，上開規定依同法第105 條規定
    ，於租用基地建築房屋準用之。而上開土地法之規定，僅係
    為就城市地方建築物之基地租用約定之租金限制其最高額而
    設。查系爭834 地號土地之地目為「建」，為系爭3 層樓公
    寓之基地，屬城市地方土地，是原告以上開土地法之規定，
    作為其請求不當得利之計算標準，自無不合。再按土地法施
    行法第25條規定，土地法第97條第1 項所謂土地及建物之總
    價額，土地價額依法定地價，建築物價額依該管直轄市或縣
    市地政機關估定之價額。另依土地法第148 條規定，土地所
    有權人依本法所申報之地價，為法定地價。是土地法第97條
    第1 項所謂土地申報總價即指該土地之申報地價而言。經查
    ，系爭834 地號土地99年度之申報地價為每平方公尺16,720
    元，有新北市板橋地政事務所100 年6 月3 日新北板地價字
    第1000009421號函及地價公務用謄本各1 紙附卷可稽（見本
    院訴字卷第59至60頁）。本院審酌系爭834 地號土地地目為
    「建」，為系爭3 層樓公寓之基地，周遭多為舊公寓住宅，
    及遭被告於系爭頂樓搭蓋違建物之方式占用，有土地登記謄
    本、本院100 年5 月10日勘驗筆錄可參（見本院補字卷第5
    頁、訴字卷第35至36頁）等情狀，認本件原告以土地申報地
    價10% 為計算相當於租金之不當得利之計算標準尚屬過高，
    應以申報地價3%為計算標準，方屬適當。又被告於系爭公寓
    頂樓搭建違建物，雖占用系爭834 地號土地如附圖所示A 部
    分，面積65平方公尺，惟該部分土地並有訴外人楊政雄及兩
    造區分所有之1 至3 樓建物坐落占用，而公寓大廈基地之用
    益，係平均分散於各樓層，是依上開方法計算被告系爭頂樓
    違建物之不當得利之數額，應再除以3 即系爭公寓之總層數
    始合理。因此被告每月不當利益之數額為（65㎡×16,720元
    ×3%÷12月÷3 ＝907 元；元以下四捨五入）。另查原告就
    系爭834 地號土地之應有部分為1/3 ，是其每月得請求被告
    返還之不當得利為302 元（907 元×1/ 3＝302 元；元以下
    四捨五入）。因此，原告依不當得利之規定，請求被告自起
    訴狀繕本送達翌日即99年12月26日起（見本院板調字卷第14
    頁送達證書）至拆除系爭頂樓違建物時止，按月給付原告30
    2 元，為有理由，應予准許。逾上開範圍之請求，則無理由
    ，應予駁回。至原告雖係併依不當得利及侵權行為之法律關
    係，對被告為同一金錢給付之聲明請求，惟按關於侵權行為
    賠償損害之請求權，以受有實際損害為成立要件，故被害人
    得請求賠償之金額，應視其所受之損害而定；而依不當得利
    之法則請求返還不當得利，則以無法律上之原因而受利益，
    致他人受有損害為其要件，其得請求返還之範圍，應以不當
    得利受領人所受之利益為度，而非以被害人所受損害若干為
    準，故前者以被害人所受之損害定其賠償之金額，後者則以
    受益人所得利益為其返還之範圍，有最高法院82年度台上字
    第1764號裁判要旨可參。然本件原告並未舉證證明其因上開
    被告之侵權行為所受之實際損害，大於本院上開所認定被告
    因不當得利所受之利益。故原告本件對被告併依侵權行為損
    害賠償請求權所為金錢給付之請求，於逾本件本院已依不當
    得利規定認定被告所受利益部分，仍不應准許。至被告抗辯
    原告本件金錢請求部分亦罹於消滅時效一節，查原告係於99
    年10月19日提起本件訴訟，有其起訴狀上本院收狀戳可稽，
    其本件依不當得利及侵權行為所為金錢請求部分，則係請求
    自提起本件訴訟後之99年12月26日起算，自無罹於消滅時效
    可言。
五、綜上所述，原告依民法第767 條、第179 條、第184 條規定
    ，請求被告應將系爭頂樓如附圖所示A 部分，面積65平方公
    尺之建物拆除，將該部分土地返還原告及其他共有人，及應
    自起狀繕本送達被告之翌日即99年12月26日起至拆除上開建
    物之日止，按月給付原告302 元，為有理由，應予准許；逾
    上開範圍之請求，則無理由，應予駁回。
六、本件事證已臻明確，兩造其餘攻擊防禦方法，經審酌後，或
    與本件無涉，或與判決結果不生影響，毋庸一一論列。
七、兩造分別陳明願供擔保請准宣告假執行及免為假執行，經核
    原告勝訴部分，於法尚無不合，爰分別酌定相當之擔保金額
    准許之；至原告敗訴部分，因該部分之訴業經駁回，其假執
    行之聲請亦失所附麗，應併予駁回。
八、據上論結，本件原告之訴為一部有理由、一部無理由，依民
    事訴訟法第79條、第390 條、第392 條，判決如主文。
中    華    民    國   100    年    12    月    2     日
                  民事第一庭    法  官  黃信樺
以上正本係照原本作成
如對本判決上訴，須於判決送達後20日內向本院提出上訴狀。如
委任律師提起上訴者，應一併繳納上訴審裁判費。
中    華    民    國   100    年    12    月    2     日
                                書記官  李佳靜